【裁判字號】    97,訴,374
【裁判日期】    970828
【裁判案由】    營業稅
【裁判全文】
臺北高等行政法院判決
                                     97年度訴字第00374號
                              .
原      告  岳霖實業有限公司
代  表  人  甲○○(董事長)
訴訟代理人  彭建生(會計師)
被      告  財政部臺灣省北區國稅局
代  表  人  陳文宗（局長）
訴訟代理人  乙○○
上列當事人間因營業稅事件，原告不服財政部中華民國96年12月
13日台財訴字第09600477050 號( 案號: 第00000000號) 訴願決
定，提起行政訴訟。本院判決如下：
    主  文
原告之訴駁回。
訴訟費用由原告負擔。
    事  實
一、事實概要：
    原告於民國( 下同)91 年間進貨，未依規定取得進項憑證，
    卻取具非實際交易對象且涉嫌虛設行號之英傑興有限公司、
    勳鋐企業有限公司及博麥商業設計有限公司（下稱英傑興公
    司、勳鋐公司及博麥公司）所開立之統一發票計20紙，銷售
    額合計新臺幣（以下同）8,286,125 元，充作進項憑證並申
    報扣抵銷項稅額414,307 元；又取具非實際交易對象悅穩國
    際股份有限公司、九宜企業有限公司及昱揚設計工程有限公
    司（下稱悅穩公司、九宜公司及昱揚公司）開立之統一發票
    27紙，銷售額合計14,559,663元，充作進項憑證並申報扣抵
    銷項稅額727,986 元，分別經法務部調查局北部地區機動工
    作組（下稱北機組）、臺灣省臺北市國稅局、財政部臺灣省
    中區國稅局（下稱中區國稅局）及被告等查獲，依獲案資料
    審理結果，核定補徵原告營業稅1,142,293 元，並分別按所
    漏稅額414,307 元及727,986 元處以2 倍之罰鍰828,600 元
    及1 倍之罰鍰727,900 元（均計至百元止），合計處罰鍰1,
    556,600 元（正確應為1,556,500 元）。原告對罰鍰處分不
    服，主張91年間進貨，已依法取得憑證云云，向被告申請復
    查，經被告審核後以依北機組刑事案件移送書、財政部臺北
    市國稅局刑事案件移送書及中區國稅局移送書所載，英傑興
    公司、勳鋐公司及博麥公司無進銷貨事實，開立統一發票予
    其他營業人供他人扣抵銷項稅額，幫助他人逃漏營業稅，不
    法情事已載明甚詳，又該3 家公司91年進項來源100%取自其
    他虛設行號或擅自歇業他遷不明之稅籍異常公司，原告自無
    可能向該3 家公司進貨；另查悅穩公司主要營業項目為不動
    產投資興建，九宜公司主要營業項目為電話批發，昱揚公司
    主要營業項目為室內裝潢工程，與原告承包之台南永康市垃
    圾資源回收（焚化）廠工程內容不合，且原告94年5 月17
    日於被告所屬三重稽徵所談話紀錄中坦承，其係依下包、勞
    工團體及配件廠商所提供統一發票，足證該3 家公司非訴願
    人實際交易對象，原告於裁罰處分核定前已補繳稅款及以書
    面承認違章事實，並承諾繳清罰鍰，原處罰鍰1,556,600 元
    計算錯誤，予以追減100 元，變更核定1,556,500 元為由，
    作成96年9 月17日北區國稅法一字第0960008590號復查決定
    ，更正罰鍰金額為1,556,500 元（即追減100 元），其餘復
    查駁回( 下稱原處分) 。原告仍表不服，提起訴願，亦遭決
    定駁回，遂向本院提起行政訴訟。
二、兩造聲明：
  (一)原告聲明求為判決：
    1.訴願決定、原處分(即復查決定)不利於原告部分均撤銷。
    2.訴訟費用由被告負擔。
  (二)被告聲明求為判決：
    1.原告之訴駁回。
    2.訴訟費用由原告負擔。
三、兩造之爭點：
  (一)原告主張之理由：
    原告91年間進貨，取得英傑興公司、勳鋐公司及博麥公司開
    立之統一發票銷售額合計8,286,125 元，營業稅額414,307
    元，作為進項憑證申報扣抵銷項稅額；又取得悅穩公司、九
    宜公司及昱陽公司開立統一發票銷售額合計14,559,663元，
    營業稅額727,986 元作為進項憑證申報扣抵銷項稅額，經被
    告所屬三重稽徵所依加值型及非加值型營業稅法第19條第1
    項第1 款及第51條第5 款核定補徵營業稅額1,142,193 元，
    並罰鍰1,556,500 元。依據財政部97年1 月17日台財稅字第
    09704507110 號令修正發布之「稅務違章案件免處罰標準」
    第2 條第5 款規定，營利事業取得非實際交易對象所開立之
    憑證得免按稅捐稽徵法第44條規定處罰。綜上所述，依法提
    起訴訟，請求判決如聲明所示。
  (二)被告主張之理由：
    1.按「營業人當期銷項稅額，扣減進項稅額後之餘額，為當
      期應納或溢付營業稅額。……進項稅額，指營業人購買貨
      物或勞務時，依規定支付之營業稅額。」「營業人左列進
      項稅額，不得扣抵銷項稅額：一、購進之貨物或勞務未依
      規定取得並保存第33條所列之憑證者。」「納稅義務人，
      有左列情形之一者，除追繳稅款外，按所漏稅額處1 倍至
      10倍罰鍰，並得停止其營業……五、虛報進項稅額者。」
      及「本法第51條第5 款所定虛報進項稅額，包括依本法規
      定不得扣抵之進項稅額、無進貨事實及偽造憑證之進項稅
      額而申報退抵稅額者。」為營業稅法第15條第1 項、第3
      項、第19條第1 項第1 款、第51條第5 款及同法施行細則
      第52條第1 項所明定。又「取得虛設行號發票申報扣抵之
      案件：……2.有進貨事實者：（1 ）進貨部分，因未取得
      實際銷貨人出具之憑證，應依稅捐稽徵法第44條規定處以
      行為罰。（2 ）因虛設行號係專以出售統一發票牟取不法
      利益為業，並無銷貨事實，故取得虛設行號發票之營業人
      ，自亦無向該虛設行號進貨並支付進項稅額之事實，除該
      營業人能證明確有支付進項稅額予實際銷貨之營業人，並
      經稽徵機關查明該稅額已依法報繳者，應依營業稅法第19
      條第1 項第1 款規定，就其取得不得扣抵憑證扣抵銷項稅
      額部分，追補稅款，不再處漏稅罰外，其虛報進項稅額，
      已構成逃漏稅，應依營業稅法第51條第5 款規定補稅並處
      罰。」「一、稽徵機關查核營業人取得涉嫌虛設行號涉案
      期間開立之統一發票申報扣抵銷項稅額案件，仍應就交易
      雙方之進、銷貨情形覈實查核，不得逕依本部83年7 月9
      日台財稅第831601371 號函辦理，如無法查明營業人確無
      向其進貨，且該涉嫌虛設行號已依規定按期申報進、銷項
      資料，並按其應納稅額繳納者，應免予補稅處罰。二、本
      令發佈日前之未確定案件，稽徵機關應儘速再予查核，依
      上開規定辦理。」為財政部83年7 月9 日台財稅第831601
      371 號函及95年5 月23日台財稅字第09504535500 號令所
      明釋。
    2.原告於91年間進貨，取具虛設行號英傑興公司開立之統一
      發票9 紙，銷售額289,465 元，營業稅額14,474元、虛設
      行號勳鋐公司開立之統一發票9 紙，銷售額6,200,000 元
      ，營業稅額310,000 元及虛設行號博麥公司開立之統一發
      票2 紙，銷售額1,796,650 元，營業稅額89,833元，作為
      進項憑證申報扣抵銷項稅額，虛報進項稅額合計414,307
      元；另取具非實際交易對象悅穩公司開立之統一發票10紙
      ，銷售額7,156,009 元，營業稅額357,803 元、九宜公司
      開立之統一發票14紙，銷售額5,510,000 元，營業稅額27
      5,500 元及昱揚公司開立之統一發票3 紙，銷售額1,893,
      654 元，營業稅額94,683元，作為進項憑證申報扣抵銷項
      稅額，虛報進項稅額合計727,986 元，分別經北機組、財
      政部臺北市國稅局、中區國稅局及被告查獲，有北機組刑
      事案件移送書、通報函、財政部臺北市國稅局刑事案件移
      送書、中區國稅局刑事案件移送書、被告刑事案件移送書
      、談話筆錄及營業人進銷交易對象彙加明細表等資料影本
      可稽，違反前揭稅法規定，被告所屬三重稽徵所核定補徵
      營業稅額1,142,293 元，並分別按所漏稅額414,307 元及
      727,986 元處2 倍罰鍰828,600 元及1 倍罰鍰727,900 元
     （計至百元止），合計處罰鍰1,556,600 元（正確應為1,
      556,500 元）。本件係依營業稅法第51條第5 款規定予以
      裁處，與財政部97年1 月17日修正發佈「稅務違章案件減
      免處罰標準」第2 條第5 款規定：「依本法第44 條 規定
      應處罰鍰案件，有下列情事之一者，免予處罰：……五、
      營利事業取得非實際交易對象所開立之憑證，如經查明確
      有進貨事實及該項憑證確由實際銷貨之營利事業所交付，
      且實際銷貨之營利事業已依法處罰。」之適用法條有別；
      且本件原告執詞主張系爭交易為實際進貨，惟迄今仍未指
      明實際交易對象，亦未能提示取得非實際交易對象之進貨
      憑證確由實際銷貨之營利事業所交付等相關資料供核，與
      前揭減免處罰標準之規定不符，自無減免處罰之適用。
    3.綜上論述，原告之主張為無理由，原處分及訴願決定並無
      不當，請准如答辯之聲明判決。
    理  由
一、原告起訴主張: 原告91年間進貨，取得英傑興公司、勳鋐公
    司及博麥公司開立之統一發票銷售額合計8,286,125 元，營
    業稅額414,307 元，作為進項憑證申報扣抵銷項稅額；又取
    得悅穩公司、九宜公司及昱陽公司開立統一發票銷售額合計
    14,559,663元，營業稅額727,986 元作為進項憑證申報扣抵
    銷項稅額，經被告所屬三重稽徵所依營業稅法第19條第1項
    第1 款及第51條第5 款核定補徵營業稅額1,142,193 元，並
    處罰鍰1,556,500 元。依據財政部97年1 月17日台財稅字第
    09704507110 號令修正發布之「稅務違章案件免處罰標準」
    第2 條第5 款規定，營利事業取得非實際交易對象所開立之
    憑證得免按稅捐稽徵法第44條規定處罰。是原處分顯有違誤
    ，爰提起本件行政訴訟，求為判決如聲明所示云云。
二、被告則以: 原告於91年間進貨，取具虛設行號英傑興公司開
    立之統一發票9 紙，銷售額289,465 元，營業稅額14,474元
    、虛設行號勳鋐公司開立之統一發票9 紙，銷售額6,200,00
    0 元，營業稅額310,000 元及虛設行號博麥公司開立之統一
    發票2 紙，銷售額1,796,650 元，營業稅額89,833元，作為
    進項憑證申報扣抵銷項稅額，虛報進項稅額合計414,307 元
    ；另取具非實際交易對象悅穩公司開立之統一發票10紙，銷
    售額7,156,009 元，營業稅額357,803 元、九宜公司開立之
    統一發票14紙，銷售額5,510,000 元，營業稅額275,500 元
    及昱揚公司開立之統一發票3 紙，銷售額1,893,654 元，營
    業稅額94,683元，作為進項憑證申報扣抵銷項稅額，虛報進
    項稅額合計727,986 元，違反前揭稅法規定，被告所屬三重
    稽徵所核定補徵營業稅額1,142,293 元，並分別按所漏稅額
    414,307 元及727,986 元處2 倍罰鍰828,600 元及1 倍罰鍰
    727,900 元（計至百元止），合計處罰鍰1,556,500 元。本
    件係依營業稅法第51條第5 款規定予以裁處，與財政部97年
    1 月17日修正發佈「稅務違章案件減免處罰標準」第2條 第
    5 款規定之適用法條有別，且本件原告主張系爭交易為實際
    進貨，惟迄今仍未指明實際交易對象，亦未能提示取得非實
    際交易對象之進貨憑證確由實際銷貨之營利事業所交付等相
    關資料供核，與前揭減免處罰標準之規定不符，自無減免處
    罰之適用。是本件原告之訴為無理由，求為判決駁回原告之
    訴等語，資為抗辯。
三、上開事實概要欄所述之事實，除後列之爭點事項外，其餘為
    兩造所不爭執，並有原處分書、復查決定書、原告之復查申
    請書、岳霖實業有限公司公司登記資料查詢、岳霖公司營業
    稅稅籍查詢資料、悅穩公司91年2 月與4 月營業人銷售額與
    稅額申報書、九宜公司91年8 月與10月營業人銷售額與稅額
    申報書、被告所屬三重稽徵所復查案件初審紀錄表、被告復
    審案件移案清單、原告徵銷明細檔查詢、被告所屬三重稽徵
    所91年1 月補發營業稅罰鍰繳款書、原告取具不實發票承諾
    書、被告所屬三重稽徵所營業稅違章補徵計算表、被告營業
    稅選案查核報告表、臺灣板橋地方法院檢察署90年4 月25日
    93板檢榮( 界)93 偵18591 字第29293 號函、法務部調查局
    北機組刑事案件移送書、黃廣田虛設行號集團旗下公司進銷
    流向一覽表、勳鴻企業公司負責人之財政部臺北市國稅局刑
    事案件移送書、臺灣臺北地方法院95年度訴字第1246號刑事
    判決、博麥公司負責人之財政部臺灣省中區國稅局東山稽徵
    所刑事案件移送書、昱揚公司負責人之財政部臺灣省北區國
    稅局刑事案件移送書、臺灣宜蘭地方法院檢察署檢察官對昱
    揚公司負責人之不起訴處分書、岳霖公司營業人進銷項交易
    對象彙加明細表、昱揚公司營業稅91年度資料查詢進項來源
    明細排行前50名、財政部臺灣省北區國稅局涉嫌違章案件移
    送清單、被告所屬三重稽徵所94年6 月13日北區國稅三重三
    字第0940013033號函、原告與九宜公司之台南永康市垃圾資
    源回收場合約書、原告與勳鋐公司之內湖水處理廠恢復工程
    承攬合約、原告與悅穩公司之台南永康市垃圾資源回收廠合
    約書、原告與博麥公司之澎湖尖山電廠B1-A標電機工程儀控
    系統設計及圖說整合承攬合約、榮民工程股份有限公司與普
    瀚工程有限公司之澎湖尖山電廠B1-A標電機工程儀控系統設
    計及圖說整合工程採購合約、被告所屬三重稽徵所94年5 月
    17日談話記錄、被告所屬三重稽徵所94年6 月20日談話紀錄
    、普瀚工程有限公司合作金庫銀行活期存款存摺資料、普瀚
    工程有限公司台灣中小企業銀行活期存款存摺資料、與悅穩
    公司、九宜公司、博麥公司、昱揚公司、勳鋐公司91年度之
    轉帳資料、原告留抵稅額對照檔線上查詢作業、英傑興公司
    營業稅稅籍資料查詢作業、勳鋐公司營業稅稅籍資料查詢作
    業、博麥公司營業稅稅籍資料查詢作業、悅穩公司營業稅稅
    籍資料查詢資料、昱揚公司營業稅稅籍資料查詢資料、九宜
    公司營業稅稅籍資料查詢資料、英傑興公司公司登記資料、
    勳鋐公司公司登記資料、悅穩公司公司登記資料、九宜公司
    公司登記資料、昱揚公司公司登記資料、岳霖公司91年度營
    業稅年度資料查詢進項來源明細排行前50名、勳鋐公司91年
    度營業稅年度資料查詢進項來源明細排行前50名、博麥公司
    91年度營業稅年度資料查詢進項來源明細排行前50名、悅穩
    公司營業稅年度資料查詢進項來源明細排行前50名、九宜公
    司營業稅年度資料查詢進項來源明細排行前50名、原告91年
    10月進銷項憑證明細資料表、原告91年10月與12月營業人銷
    售額與稅額申報書、臺灣板橋地方法院檢察署檢察官對原告
    負責人之93年度偵字第18591 號不起訴處分書等件分別附原
    處分卷、訴願卷及本院卷可稽，為可確認之事實。
四、歸納兩造上述之主張，本件爭執之重點在於: 原告可否依財
    政部97年1 月17日修正發佈「稅務違章案件減免處罰標準」
    第2 條第5 款規定減免處罰?本院判斷如下:
(一)、按「營業人當期銷項稅額，扣減進項稅額後之餘額，為當期
    應納或溢付營業稅額。…進項稅額，指營業人購買貨物或勞
    務時，依規定支付之營業稅額。」、「營業人左列進項稅額
    ，不得扣抵銷項稅額：一、購進之貨物或勞務未依規定取得
    並保存第33條所列之憑證者。」、「納稅義務人，有左列情
    形之一者，除追繳稅款外，按所漏稅額處一倍至十倍罰鍰，
    並得停止其營業一、……五、虛報進項稅額者。」及「本法
    第51條第5 款所定虛報進項稅額，包括依本法規定不得扣抵
    之進項稅額、無進貨事實及偽造憑證之進項稅額而申報退抵
    稅額者。」分別為營業稅法第15條第1 項、第3 項、第19條
    第1 項第1 款、第51條第5 款及同法施行細則第52條所明定
    。又「取得虛設行號發票申報扣抵之案件：1 、……2 、有
    進貨事實者：（1 ）進貨部分，因未取得實際銷貨人出具之
    憑證，應依稅捐稽徵法第44條規定處以行為罰。（2 ）因虛
    設行號係專以出售統一發票牟取不法利益為業，並無銷貨事
    實，故取得虛設行號發票之營業人，自亦無向該虛設行號進
    貨並支付進項稅額之事實，除該營業人能證明確有支付進項
    稅額予實際銷貨之營業人，並經稽徵機關查明該稅額已依法
    報繳者，應依營業稅法第19條第1 項第1 款規定，就其取得
    不得扣抵憑證扣抵銷項稅額部分，追補稅款，不再處漏稅罰
    外，其虛報進項稅額，已構成逃漏稅，應依營業稅法第51條
    第5 款規定補稅並處罰。」及「一、稽徵機關查核營業人取
    得涉嫌虛設行號涉案期間開立之統一發票申報扣抵銷項稅額
    案件，仍應就交易雙方之進、銷貨情形覈實查核，不得逕按
    本部83年7 月9 日台財稅第831601371 號函辦理，如無法查
    明營業人確無向其進貨，且該涉嫌虛設行號已依規定按期申
    報進、銷項資料，並按其應納稅額繳納者，應免予補稅處罰
    。二、本令發佈日前之未確定案件，稽徵機關應儘速再予查
    核，依上開規定辦理。」分別經本部83年7 月9 日台財稅第
    831601371 號函及95年5 月23日台財稅字第09504535500 號
    令釋有案。而上開函釋係財政部基於職權對於營業人取得非
    實際交易對象所開立之統一發票所為進項憑證申報扣抵銷項
    稅額案件處理原則所為之釋示，未逾越法律規定，自得援用
    。
(二)、查英傑興公司、勳鋐公司及博麥公司91年進項來源100%取自
    其他虛設行號或擅自歇業他遷不明之稅籍異常公司，有英傑
    興公司91年度營業稅年度資料查詢進項來源明細排行前100
    名、勳鋐公司91年度營業稅年度資料查詢進項來源明細排行
    前100 名、博麥公司91年度營業稅年度資料查詢進項來源明
    細排行前100 名等件在卷可按( 見本院卷第38頁、原處分卷
    第15-17 頁) ，原告自無可能向該3 家公司進貨。又英傑興
    公司、勳鋐公司及博麥公司無進銷貨事實，開立統一發票予
    其他營業人供他人扣抵銷項稅額，幫助他人逃漏營業稅等不
    法情事，亦經北機組、財政部臺北市國稅局及財政部臺灣省
    中區國稅局東山稽徵所移送檢察官偵辦在案，有刑事案件移
    送書可稽( 見原處分卷第110-129 頁、第140-143 頁、144-
    148 頁) 。又悅穩公司主要營業項目為不動產投資興建，九
    宜公司主要營業項目為電話批發，昱揚公司主要營業項目為
    室內裝潢工程，有該公司及分公司基本資料查詢( 明細) 表
    在卷可按( 見原處分卷第19-23 頁) ，均核與原告承包之台
    南永康市垃圾資源回收（焚化）廠工程內容不合( 見原處分
    卷第64-77 頁) ，參以營業人進銷交易對象彙加明細表及原
    告於94年5 月17日在被告所屬三重稽徵所訪談時自承: 「其
    係依下包、勞工團體及配件廠商所提供統一發票」等語( 見
    原處分卷第51-53 頁) ，足見該3 家公司並非原告實際交易
    對象。再查，原告已出具承諾書表示: 「原告於91年1 月至
    91年12月止，進貨未依規定取得憑證，向英傑興公司等3 家
    取得開立之統一發票20張，合計銷售額0000000 元，稅額41
    4307元」「原告於91年1 月至91年12月止，進貨未依規定取
    得憑證，向悅穩公司等3 家取得開立之統一發票27張，合計
    銷售額00000000元，稅額727986元」等語在卷( 見原處分卷
    第158-159 頁) 。是原告於91年間進貨，未依規定取得憑證
    ，卻取得虛設行號英傑興公司開立之統一發票9 紙，銷售額
    289,465 元，營業稅額14,474元、虛設行號勳鋐公司開立之
    統一發票9 紙，銷售額6,200,000 元，營業稅額310,000 元
    及虛設行號博麥公司開立之統一發票2 紙，銷售額1,796,65
    0 元，營業稅額89,833元，作為進項憑證申報扣抵銷項稅額
    ，合計虛報進項稅額414,307 元；另取具非實際交易對像悅
    穩公司開立之統一發票10紙，銷售額7,156,009 元，營業稅
    額357, 803元、九宜公司開立之統一發票14紙，銷售額5,51
    0,000 元，營業稅額275,500 元及昱揚公司開立之統一發票
    3 紙，銷售額1,893,654 元，營業稅額94,683元，作為進項
    憑證申報扣抵銷項稅額，合計虛報進項稅額727,986 元，違
    章事證明確，堪以憑認。被告乃核定補徵原告營業稅1,142,
    293 元，並分別按所漏稅額414,307 元及727,986 元處以2
    倍之罰鍰828,600 元及1 倍之罰鍰727,900 元（均計至百元
    止），合計處罰鍰1,556,500 元，自無不合。
(三)、原告雖主張依據財政部97年1 月17日台財稅字第0970450711
    0 號令修正發布之「稅務違章案件免處罰標準」第2 條第5
    款規定，營利事業取得非實際交易對象所開立之憑證得免按
    稅捐稽徵法第44條規定處罰云云。惟查，本件係依營業稅法
    第51條第5 款規定予以裁處，並非稅捐稽徵法第44條，尚無
    財政部前揭函釋適用之餘地。且本件原告迄未指明實際交易
    對象( 見本院卷第36頁) ，亦未能提示取得非實際交易對象
    之進貨憑證確由實際銷貨之營利事業所交付等相關資料供核
    ，亦與前揭減免處罰標準之規定不符，尚難據為有利於原告
    之認定。
五、綜上所述，原告所訴各節，均非可採。原處分認事用法核無
    違誤，訴願決定遞予維持，亦無不合，原告徒執前詞，訴請
    撤銷原處分及訴願決定，為無理由，應予駁回。
六、本件事證已臻明確，兩造其餘主張陳述，於判決結果不生影
    響，無庸一一論列，併予敘明。
據上論結，本件原告之訴為無理由，爰依行政訴訟法第98條第1
項前段，判決如主文。
中    華    民    國    97    年    8     月    28    日
                      臺北高等行政法院第一庭
                                審判長法  官  王立杰
                                      法  官  劉錫賢
                                      法  官  林惠瑜
上為正本係照原本作成。
如不服本判決，應於送達後20日內，向本院提出上訴狀並表明上
訴理由，如於本判決宣示後送達前提起上訴者，應於判決送達後
20日內補提上訴理由書（須按他造人數附繕本）。
中    華    民    國    97    年    8     月    28    日
                                      書記官  劉道文


司法院資訊處製作；財團法人民間司法改革基金會備份。
